【裁判字號】    94,簡,457
【裁判日期】    950227
【裁判案由】    綜合所得稅
【裁判全文】
高雄高等行政法院簡易判決
                                   94年度簡字第00457號
原      告  甲○○
被      告  財政部台灣省南區國稅局
代  表  人  乙○○  局長
上列當事人間因綜合所得稅事件，原告不服財政部中華民國94年
10月28日台財訴字第09400503340號訴願決定，提起行政訴訟。
本院判決如下：
    主  文
原告之訴駁回。
訴訟費用由原告負擔。
    事實及理由
一、緣原告92年度綜合所得稅結算申報，經被告查得短漏報其本
    人及配偶段碧雲利息所得新台幣（下同）763,274元及109,7
    20元暨受扶養親屬蔡一麟薪資所得54,000元，合計926,994
    元，除併課核定原告當年度綜合所得總額為1,195,105元，
    發單補徵稅額46,523元外，並依所得稅法第110條第1項規定
    ，按所漏稅額46,523元處0.2倍之罰鍰計9,300元（計至百元
    止）。原告就利息所得及罰鍰部分不服，申請復查，未獲變
    更，提起訴願，亦遭駁回，遂提起本件行政訴訟。
二、原告起訴主張：（一）利息所得部分：台灣銀行股份有限公
    司（以下簡稱台灣銀行）太保分行所開立之92年利息扣繳憑
    單849,192元係毛利，應扣除向其質借之借款利息754,205元
    ，始為合理。原告92年實際利息所得僅94,987元，竟要繳交
    所得稅額46,523元，稅率高達50％，殊不合理。則原告全年
    實際利息所得僅94,987元，被告應以此款作為課稅之依據，
    始合情理。（二）罰鍰部分：原告以全年實際利息所得申報
    並無短漏報情事，因此，被告不應再處以罰鍰等語。爰請求
    判決：訴願決定及原處分均撤銷。被告則以：（一）所得稅
    法第14條第1項第4類規定，利息所得並無相關成本及費用可
    資扣除，原告及其配偶92年度取自台灣銀行太保分行暨中華
    郵政股份有限公司朴子海通路郵局之利息所得849,192元及
    291,913元，有扣免繳憑單可稽，被告依規定核定原告及其
    配偶利息所得849,192元及291,913元，並無不合。（二）原
    告92年度綜合所得稅結算申報，漏報利息及薪資等所得合計
    926,994元，違反所得稅法第71條第1項前段規定，有綜合所
    得稅結算申報書、核定通知書及扣免繳憑單可稽，違章事證
    足堪認定，被告依同法第110條第1項規定，按所漏稅額酌情
    減輕處0.2倍罰鍰9,300元，並無違誤等語，資為抗辯。請求
    判決：駁回原告之訴。
三、按「凡有中華民國來源所得之個人，應就其中華民國來源之
    所得，依本法規定，課徵綜合所得稅。」「個人之綜合所得
    總額，以其全年左列各類所得合併計算之︰‧‧‧第四類︰
    利息所得︰凡公債、公司債、金融債券、各種短期票券、存
    款及其他貸出款項利息之所得︰‧‧‧」「按前三條規定計
    得之個人綜合所得總額，減除下列免稅額及扣除額後之餘額
    ，為個人之綜合所得淨額：‧‧‧二、扣除額：納稅義務人
    就下列標準扣除額或列舉扣除額擇一減除外，並減除特別扣
    除額：(一)標準扣除額：．．．(二)列舉扣除額：1.捐贈：．．
    ．5.購屋借款利息：納稅義務人購買自用住宅，向金融機構
    借款所支付之利息，其每一申報戶每年扣除數額以三十萬元
    為限。但申報有儲蓄投資特別扣除額者，其申報之儲蓄投資
    特別扣除金額，應在上項購屋借款利息中減除；．．．(三)特
    別扣除額：1.財產交易損失：．．．2.薪資所得特別扣除：
    ．．．3.儲蓄投資特別扣除：納稅義務人及與其合併報繳之
    配偶暨受其扶養親屬於金融機構之存款、公債、公司債、金
    融債券之利息、儲蓄性質信託資金之收益及公司公開發行並
    上市之記名股票之股利，合計全年不超過二十七萬元者，得
    全數扣除，超過二十七萬元者，以扣除二十七萬元為限。．
    ．．4.殘障特別扣除：．．．5.教育學費特別扣除：．．．
    」分別為所得稅法第2條第1項、第14條第1項第4類及第17條
    第1項第2款所明定。
四、前揭第一段所載之事實，有原告92年度綜合所得稅結算申報
    書、被告92年度綜合所得稅核定通知書、被告系爭罰鍰處分
    書、台灣銀行光碟櫃歷史明細查詢系統原告91、92年度利息
    所得明細資料表等影本附原處分卷可稽，並經兩造各自陳明
    於書狀，堪予認定。又本件原告僅就其本人92年度之利息所
    得之核定及罰鍰處分不服，予以爭執，合先敘明。
五、經查，原告92年度之利息所得為其台灣銀行太保分行之優惠
    存款利息共計849,192元，為原告所是認，則原告92年度綜
    合所得稅結算申報，就其利息所得部分僅申報85,918元，自
    有漏報763,274元情形，被告命原告補徵稅額並依所得稅法
    第110條第1項規定處漏稅額0.2倍罰鍰9,300元（計至百元止
    ），於法無違。
六、至原告主張其92年度之利息所得額應扣除當年度其向台灣銀
    行質借優惠存款所支付之利息754,205元乙節。則查，原告
    91年度綜合所得稅係使用簡式申報書，有該申報書附原處分
    卷可按，足認原告該年度所得額係選採標準扣除額之方式減
    除無訛，則依上開所得稅法第17條第1項第2款扣除額之規定
    ，採計標準扣除額者，其利息所得除有27萬元以內之儲蓄投
    資特別扣除額可資扣除外，自不得於標準扣除額外再另為列
    舉扣除額之主張。況依原告訴狀主張應扣除者，乃其當年度
    向台灣銀行質借優惠存款所支付之利息數額，亦核與上開所
    得稅法第17條第1項第2款列舉扣除額中利息支出扣除項目，
    限於向金融機構借款購買自用住宅之利息不符，是原告主張
    其利息所得應扣除其向台灣銀行質借優惠存款所支付之利息
    云云，即不可採。至所得稅法關於扣除額之規定有無過於狹
    隘不合理之處，事涉立法問題，尚非司法審判所得置啄。
七、又按「納稅義務人應於每年五月一日起至五月三十一日止，
    填具結算申報書，向該管稽徵機關，申報其上一年度內構成
    綜合所得總額或營利事業收入總額之項目及數額，以及有關
    減免、扣除之事實，並應依其全年應納稅額減除暫繳稅額、
    尚未抵繳之扣繳稅額及可扣抵稅額，計算其應納之結算稅額
    ，於申報前自行繳納。」「納稅義務人已依本法規定辦理結
    算申報，但對依本法規定應申報課稅之所得額有漏報或短報
    情事者，處以所漏稅額兩倍以下之罰鍰。」所得稅法第71條
    第1項前段、第110條第1項亦有明文。原告92年度綜合所得
    稅結算申報，既漏報本人及配偶之利息以其受扶養親屬蔡一
    麟之薪資等所得合計926,994元，業如上述，且該等所得事
    實，乃原告所能掌握，竟於申報時，未據實申報，縱無故意
    ，亦有過失，自有違反所得稅法第71條第1項前段規定，違
    章事證足堪認定，被告依前揭規定按所漏稅額酌情減輕處
    0.2倍罰鍰9,300元（計至百元止），應無違誤。原告空言無
    短漏報情事，應予免罰云云，亦無可取。
八、綜上所述，被告以原告92年度綜合所得稅申報，違反所得稅
    法第71條第1項之規定，核定漏稅額461,5238元，除補徵稅
    額外，並依同法第110條第1項規定按所漏稅額處0.2倍之罰
    鍰計9,300元（計至百元止），並無違誤。復查及訴願決定
    遞予維持，亦無不合。原告提起本件訴訟，為無理由，應予
    駁回，並不經言詞辯論為之。
九、據上論結，本件原告之訴為無理由，依行政訴訟法第233條
    第1項、第236條、第195條第1項後段、第98條第3項前段，
    判決如主文。
中    華    民    國    95    年     2    月   27     日
                        第二庭法  官    簡慧娟
以上正本係照原本作成。
如不服本判決，應於送達後20日內，向本院提出上訴狀並表明上
訴理由，如於本判決宣示後送達前提起上訴者，應於判決送達後
20日內補提上訴理由書（須按他造當事人人數附繕本）。
提起上訴應預繳送達用雙掛號郵票7份（每份34元）。
中    華    民    國    95    年     2    月   27     日
                              書記官    楊曜嘉
附註:
行政訴訟法第235條（第1項、第2項）:
對於適用簡易程序之裁判提起上訴或抗告，須經最高行政法院之
許可。
前項許可，以訴訟事件所涉及之法律見解具有原則性者為限。


司法院資訊處製作；財團法人民間司法改革基金會備份。
